【裁判字號】    97,訴,1567
【裁判日期】    971114
【裁判案由】    毒品危害防制條例
【裁判全文】
臺灣基隆地方法院刑事判決              97年度訴字第1567號
公  訴  人  臺灣基隆地方法院檢察署檢察官
被      告  乙○○
上列被告因違反毒品危害防制條例案件，經檢察官提起公訴（97
年度毒偵字第1997號），被告並為有罪陳述，本院合議庭乃裁定
由受命法官獨任以簡式審判程序進行審理，並判決如下：
    主  文
乙○○施用第一級毒品，累犯，處有期徒刑柒月。
    事  實
一、前案紀錄：
  (一)乙○○前因初犯施用毒品案件，經觀察、勒戒後，認無繼續
    施用毒品之傾向，於民國88年2 月2 日經釋放出所，並由臺
    灣基隆地方法院檢察署檢察官於88年2 月5 日，以88年度偵
    字第531 號為不起訴處分確定。
  (二)又二犯施用毒品案件，經觀察、勒戒後，認有繼續施用毒品
    之傾向，經法院裁定強制戒治（俟89年9 月4 日始因停止戒
    治並付保護管束而經釋放出所；90年1 月26日管束期滿未經
    撤銷而完成其本次毒癮戒斷療程），並由臺灣基隆地方法院
    檢察署檢察官提起公訴，經本院分別就「所涉施用第一級毒
    品犯行」，於89年3 月20日，以89年度訴字第144 號判決有
    期徒刑七月確定；就「所涉施用第二級毒品犯行」，於89年
    9 月28日，以89年度訴更(一)字第4 號判決有期徒刑六月確定
    。嗣上開二罪先經合併定刑為有期徒刑一年（本院89年度聲
    字第982 號裁定），再與另案（重利案）所處徒刑（一年）
    合併計算執行期間，89年10月13日發監執行、91年3 月27日
    假釋出監；91年9 月12日管束期滿未經撤銷，其未執行之刑
    ，以已執行論（惟之於本案而言，則不構成累犯）。
  (三)其後，復分別因(甲)犯搶奪案件，經本院於92年12月30日，以
    92年度訴字第249 號判決有期徒刑十月確定；(乙)於前揭(二)所
    述之強制戒治執行完畢以後之五年以內，再犯施用毒品案件
    （三犯施用毒品案件；施用毒品時間：自91年12月間某日起
    ，至93年2 月28日止），由臺灣基隆地方法院檢察署檢察官
    提起公訴，經本院於93年3 月29日，以93年度訴字第140 號
    判決有期徒刑八月、三月，應執行有期徒刑九月確定；(丙)犯
    竊盜案件，經本院於93年3 月31日，以93年度訴字第104 號
    判決有期徒刑一年確定；(丁)犯恐嚇案件，經本院於94年3 月
    28日，以94年度易字第77號判決有期徒刑八月確定；(戊)犯常
    業詐欺案件，經本院於94年5 月30日，以94年度訴字第401
    號判決有期徒刑四月確定。所犯首開各案，則或經合併定刑
    （所犯(甲)(乙)(丙)三案，係經本院以93年度聲字第698 號裁定應
    執行有期徒刑二年六月；所犯(丁)(戊)二案，則係由本院以94年
    度聲字第722 號裁定應執行有期徒刑十一月），或經合併計
    算執行期間，93年11月25日發監執行、96年7 月31日假釋出
    監；97年2 月22日假釋期滿未經撤銷，其未執行之刑，以已
    執行論（構成累犯）。
二、本案事實：
    乙○○猶不思戒除毒癮，復基於施用第一級毒品海洛因之犯
    意，於97年6 月30日下午4 時，在臺北縣萬里鄉之不詳友人
    住處，將海洛因捲入香煙內點火燃燒使生霧化白煙再以口鼻
    吸食，藉以施用第一級毒品海洛因1 次。乃為警於97年7 月
    1 日下午3 時10分，在臺北縣萬里鄉○○路68號附近盤檢查
    獲，經採其尿液送驗，結果呈嗎啡（海洛因代謝後尿液檢出
    成份）陽性反應，而悉上情。
三、案經臺北縣政府警察局金山分局移送臺灣基隆地方法院檢察
    署檢察官偵查起訴。
    理  由
壹、程序事項
    本案被告乙○○所犯者非為死刑、無期徒刑、最輕本刑為三
    年以上有期徒刑之罪或高等法院管轄之第一審案件，其於準
    備程序進行中，先就被訴事實為有罪之陳述，經告知其簡式
    審判程序之旨，並聽取公訴人、被告之意見後，本院業已依
    刑事訴訟法第二百七十三條之一第一項規定，裁定由受命法
    官獨任以簡式審判程序進行本案之審理。
貳、實體事項
一、前揭事實業據被告乙○○於本院審理時坦承在卷；且被告為
    警查獲所採集之尿液檢體，經送請臺灣檢驗科技股份有限公
    司以氣相層析質譜儀法為確認檢驗之結果，呈嗎啡（海洛因
    代謝後尿液檢出成份）陽性反應。此亦有臺灣檢驗科技股份
    有限公司97年7 月14日CH/2008/70069 號濫用藥物檢驗報告
    1 份，暨足與上開檢驗報告相對應之尿液檢體對照表1 件在
    卷可憑；參之以酵素免疫分析或薄層定性分析等方式為初步
    篩檢者，檢驗結果雖有相當程度偽陽性之可能，然以氣（液
    ）相層析、質譜分析之儀器為交叉確認者，檢驗結果出現偽
    陽性之機率則極低，因而具有公信力，核足為對涉嫌人不利
    之認定；尤以「毒品施用後於尿液、血液中可檢出之最大時
    限，與施用劑量、施用頻率、施用方式、施用者飲水量之多
    寡、個人體質、代謝情況、檢體收集時間點及所用檢測方法
    之靈敏度等因素有關，因個案而異。依據Clarke's Isolati
    on Identification of Drugs第二版記載，血液中藥物之半
    衰期（濃度減半所需時間）分別為古柯鹼0.7-1.5 小時、海
    洛因3 分鐘（其代謝物為嗎啡2-3 小時）、嗎啡2-3 小時、
    大麻20-36 小時、安非他命12小時（當尿液偏酸性時，為4-
    8 小時）、甲基安非他命9 小時、Ketamine 2-4小時，而MD
    MA約8.49小時。一般於尿液中可檢出之最大時限，古柯鹼為
    施用後1-4 天、海洛因2-4 天、嗎啡2-4 天、大麻1-10天、
    安非他命1-4 天、甲基安非他命1-5 天、MDMA1-4 天、MDA
    1-4 天、Ketamine2-4 天。」此復曾經行政院衛生署藥物食
    品檢驗局以92年7 月23日管檢字第0920005609號函釋在案。
    勾稽以觀，足見被告於本院審理時之任意性自白，與事實相
    符，堪可採信。再者，被告查有如本判決事實欄一所載施用
    毒品之前案紀錄。觀諸卷附臺灣高等法院被告前案紀錄表、
    不起訴處分書、刑事判決內容即明。從而，本案事證明確，
    被告於初犯施用毒品案件之五年以內，再犯施用毒品之犯行
    ，堪可認定，應依法論科。
二、論罪科刑：
  (一)查海洛因、安非他命類分別係毒品危害防制條例所列管之第
    一級、第二級毒品，此為該條例第二條第二項第一款、第二
    款所明定。按犯毒品危害防制條例第十條之罪（施用毒品罪
    ）者，檢察官應聲請法院裁定，令被告入勒戒處所觀察、勒
    戒，經勒戒處所陳報，認受觀察、勒戒人無繼續施用毒品傾
    向者，應即釋放，並為不起訴之處分；認有繼續施用毒品傾
    向者，即應聲請法院裁定令入戒治處所強制戒治，俟強制戒
    治期滿釋放，再為不起訴之處分。惟依上揭規定觀察勒戒或
    強制戒治執行完畢釋放後，五年內再犯毒品危害防制條例第
    十條之罪（施用毒品罪）者，檢察官即應依法追訴，毒品危
    害防制條例第二十條第一項、第二項、第二十三條第二項分
    別定有明文。
  (二)核被告於初犯施用毒品案件以後之五年以內，再犯施用第一
    級毒品海洛因之行為，係犯毒品危害防制條例第十條第一項
    之施用第一級毒品罪。被告施用毒品先、後持有第一級毒品
    海洛因之低度行為，應為施用第一級毒品之高度行為所吸收
    ，不另論罪。
  (三)查起訴書雖誤繕被告施用毒品之時間，然此業據蒞庭檢察官
    於未變動其社會基本事實同一性之前提下，當庭更正如本判
    決事實欄之所載，此有本院審判筆錄在卷可稽；核此更正範
    圍，亦無礙於原起訴所特定之事實。本於檢察一體之原則，
    本院當以蒞庭檢察官所到庭更正者，為起訴所指之犯罪時間
    。
  (四)被告查有如本判決事實欄一(三)所載之犯罪科刑及刑之執行情
    形，此有臺灣高等法院被告前案紀錄表在卷可稽。乃於前案
    有期徒刑執行完畢後，五年以內，故意再犯本起最重本刑有
    期徒刑以上之罪，為累犯，應依刑法第四十七條第一項規定
    ，加重其刑。
  (五)本院審酌被告犯罪之動機、吸食頻率、曾有施用毒品之前科
    仍不知戒除，惟慮及其犯後坦承犯行、所犯乃戕害自己身心
    健康，尚未危及他人等一切情狀，量處如主文所示之刑。
據上論斷，應依刑事訴訟法第二百七十三條之一第一項、第二百
九十九條第一項前段，毒品危害防制條例第二十三條第二項、第
十條第一項，刑法第十一條前段、第四十七條第一項，判決如主
文。
本案經檢察官甲○○到庭執行職務。
中    華    民    國    97    年    11    月    14    日
                  刑事第四庭法  官  王慧惠
以上正本證明與原本無異。
如不服本判決應於收受本判決後10日內向本院提出上訴書狀，其
未敘述上訴理由者，並得於提起上訴後10日內向本院補提理由書
狀（均須按他造當事人之人數附繕本）「切勿逕送上級法院」。
中    華    民    國    97    年    11    月    14    日
                            書記官  王一芳
附錄論罪法條：
毒品危害防制條例第10條第1 項
施用第一級毒品者，處6 月以上5 年以下有期徒刑。


司法院資訊處製作；財團法人民間司法改革基金會備份。
